【裁判字號】    89,訴,174
【裁判日期】    890823
【裁判案由】    違反槍砲彈藥刀械管制條例
【裁判全文】
臺灣雲林地方法院刑事判決
    公  訴  人  臺灣雲林地方法院檢察署檢察官
    被      告  乙○○
    選任辯護人  李建忠
右列被告因違反槍砲彈藥刀械管制條例案件，經檢察官提起公訴（八十八年度偵字第
五四八九號），本院判決如左：
    主  文
乙○○未經許可，製造可發射子彈具有殺傷力之改造玩具手槍，處有期徒刑貳年捌月
，併科罰金新台幣貳拾萬元，罰金如易服勞役，以罰金總額與陸個月之日數比例折算
，扣案之可發射子彈具有殺傷力之改造玩具手槍壹支、槍管壹支、槍管半成品支、
、銼刀支、砂輪機壹台、鑽頭拾貳支、電鑽壹組、彈簧條、游標卡尺壹支、  鐵
尺貳支、固定器壹台、鐵鋸壹支、砂紙貳張均沒收之。
    事  實
一、乙○○於民國八十八年十月七日左右，自雲林縣斗六市○○路、鎮北路口之「狄
    斯奈」模型玩具店購得玩具手槍一把後，於同年十月十四日起，即在其雲林縣斗
    六市○○里鎮○路一００巷二八號住處房間內，以其所有之電鑽、鑽頭、鐵鋸、
    銼刀、砂輪機、砂紙、游標卡尺、固定器等物，將其購買之空心鐵管置於固定器
    上，以游標卡尺及鐵尺丈量後，用鐵鋸將該鐵管鋸成適當長度，並以電鑽加裝鑽
    頭鑽磨該空心鐵管，以銼刀、砂輪機銼磨鐵管底部成凹凸形狀，以便抵住槍枝內
    之彈簧而製造手槍主要組成零件之槍管二支，並用砂紙將其磨光，而將上開玩具
    手槍原有之塑膠槍管換掉，改裝上開槍管而製造成可發射子彈具有殺傷力之改造
    玩具手槍一支。嗣於八十八年十月二十日上午十一時許，為警持搜索票在其上址
    住處查獲，並扣得上開手槍一支（含槍管）、槍管一支、並供乙○○改造槍枝所
    用且為其所有之之槍管半成品三支、砂紙二包、銼刀三支、砂輪機一台、彈簧三
    條、游標卡尺一支、鐵尺二支、固定器一台、鐵鋸一支、鑽頭十二支、電鑽一組
    等物。
二、案經雲林縣警察局移送臺灣雲林地方法院檢察署檢察官偵查起訴。
    理  由
一、訊據被告乙○○固坦承於上開時地改造槍管，惟矢口否認有製造槍枝犯行，辯稱
    伊並未組裝槍管至槍枝上，且伊未製造子彈，該槍枝不可能發射子彈云云。然查
    ：右揭犯罪事實業據被告於警訊、偵查中坦承不諱，被告於本院庭訊中並坦承係
    因一時好奇而改造槍枝等語，於警訊中亦陳稱係砂輪機、銼刀、鑽頭等物製造槍
    管等語，於偵查中又供承係以扣案之砂輪機、銼刀等工具改造槍枝，購買之槍枝
    內槍管原係塑膠，伊購買鐵管回來裝等語，於本院初訊中，法官請被告當庭將扣
    案槍枝分解，被告即將槍枝彈匣、滑套、槍管等物拆下，法官當庭勘驗槍管底部
    有高低不平之處，有以銼刀磨過，即提示槍管及其他扣案物訊問被告槍管何以如
    此，被告即承稱係用扣案之三支銼刀仿造玩具手槍磨槍管，槍管底部高低不平是
    要抵住槍枝裡的彈簧，伊是找一支前面較細的鐵管來修的，製作時有拿鐵鋸修改
    槍管長短，有用砂紙使槍枝光滑，固定器（匣）是在固定槍管以利修磨等語，觀
    之被告當庭拆解槍枝之順利，顯然由其組裝槍枝亦不是問題，此從證人甲○○即
    查獲之警員到庭結稱：查獲時現場很凌亂，槍枝是在床上查到的，槍管係在被告
    改造之工作台找到，其他工具散落在工作台及旁地上，伊找到槍管時有問被告槍
    枝如何裝上去，被告就教伊把槍管裝上去等語，雖被告當庭供稱：槍管不是伊教
    警員裝上去的等語，然證人甲○○繼證稱根據伊之經驗，槍管伊是可以裝上，但
    卡筍部位伊要被告教伊如何處理，伊才將整支槍組合完成等語，核與被告所供警
    員係問伊槍身旁之卡筍如何使用，伊才教警員的等語相符，是證人甲○○所證槍
    枝係依被告所言才組裝完成一事，係屬可信，從而該槍枝在查獲前早已由被告組
    裝完成，應可斷定。此經法官當庭即又將該槍枝重組完成，並勘驗其擊發性能良
    好，均筆錄在卷，更可明該槍枝被告隨時即可組裝完成。而該槍枝經送驗結果，
    認係仿ＢＥＲＥＴＴＡ廠半自動手槍製造之金屬玩具槍改換另行車造之金屬槍管
    而成，機械性能良好，認具殺傷力一節，有內政部警政署刑事警察局鑑驗通知書
    在卷足稽，經本院在送請該局以實彈（含子彈與其他金屬物）射擊確定該槍枝殺
    傷力之有無，經該局裝填適用之子彈，即玩具槍金屬彈殼加裝底火片二片及直徑
    六ｍｍ鋼珠，鋼珠重量為０˙八八公克而實際試射，其鋼珠發射速度為每秒三五
    八公尺，動能為六五˙三九焦耳，單位面積動能為二０一˙三九焦耳每平方公尺
    ，認具殺傷力等情，有該局函文在卷足參，亦即，該槍枝經裝填適當子彈，確實
    可以發射並具殺傷力，確屬事實。被告自不得以未查扣子彈而認上開鑑定報告及
    函文均屬不正確。而扣案之槍管四支，被告供承係至五金店所購買，只有一支底
    座有磨過，是伊先前要用去找的，但因規格不符而丟在旁邊等語，經本院勘驗該
    些槍管其中一支底部磨有凹凸狀，形體構造與扣案槍枝內之槍管相符，應係槍砲
    彈藥刀械管制條例第十三條第一項所稱之手槍主要組成零件之槍管無誤，另三支
    底部尚未磨成形，惟與上開槍管均屬被告製造上開槍枝之槍管之試品無疑。另扣
    案之彈簧三條，雖與槍枝內之彈簧未盡相符，但此亦為被告試裝槍枝彈簧所用，
    而供其改造槍枝之參考物品，亦可確定，而扣案之游標卡尺、鐵尺等物，被告供
    稱係量尺寸所用等語，衡情當係磨修槍管之長短時為適合該槍枝之大小而為量尺
    寸之用，亦為供其製造槍枝之物，該等物品與上開扣案之砂輪機、鐵鋸、銼刀、
    砂紙、固定器、鑽頭、電鑽等物，均足佐證被告係以之製造槍枝之犯罪情節，被
    告事後辯稱：砂輪機、游標卡尺、彈簧、電鑽及鑽頭等物均未使用云云，顯係虛
    偽，且其於偵查中亦已坦承扣案之槍枝及上開工具均為伊所有等語，觀諸附卷之
    查獲現場照片顯示，被告製造槍枝之工作台與其床鋪及生活物品均雜放一起，更
    可見上開所供確係實情，其於本院中又辯稱上開工具非其所有云云，亦非實情。
    本件事證明確，被告所辯顯係卸責之詞，不足為信，其犯行堪以認定，自應依法
    論科。
二、核被告所為，係犯槍砲彈藥刀械管制條例第十一條第一項支製造可發射子彈具有
    殺傷力之玩具手槍罪。被告持有槍枝之低度行為為製造槍枝之高度行為所吸收，
    製造並持有槍之主要組成零件之槍管之行為為製造槍枝行為之一部，均不另論罪
    。公訴意旨認被告係犯有同條例第十條第一項之罪，起訴法條容有未洽，應予變
    更。查被告製造槍枝一支，犯罪情節非鉅，犯後雖有否認犯行之處，但於警訊、
    偵查及本院訊問中，均已坦承犯行，難認其無悔意，且就查獲現場觀之，被告製
    造槍枝之工作台就在其房間內，與其生活物品均雜放一起，並無任何隱密性，足
    徵其所供因一時好奇不知事情輕重而製造槍枝等語，應信屬實，其犯罪之情狀可
    堪憫恕，且被告現有正當職業，有員工職務證明書一份在卷可參，其母親許塗燕
    雀又向銀行貸款新台幣二千五百萬元而負擔相當利息，有戶籍登記簿謄本及借款
    證明、繳款證明等在卷足憑，被告家中經濟狀況有賴被告共同負擔之處，若科以
    法定刑最低之刑，不無情輕法重之憾，自應依法酌減其刑。爰審酌被告犯罪之動
    機、犯後之態度、生活狀況、犯罪之情節等一切情狀，量處如主文所示之刑，併
    科罰金部分，並諭知易服勞役之折算標準。又司法院大法官解釋文認為，槍砲彈
    藥刀械管制條例第十九條第一項之規定，不問行為人有無預防矯治其社會危險性
    之必要，一律宣告付強制工作三年，拘束其中不具社會危險性之受處分人之身體
    、自由部分，所採取之措施與所欲達成矯治之目的及所需之程度，且不分情節輕
    重，一律宣告強制工作三年，亦侵害法官對保安處分之裁量權，不符合憲法第二
    十三條所規定之比例原則，應自司法院大法官第四七一號解釋公佈日即八十七年
    十二月十八日起不予適用，經查本件被告製造槍枝一支，數量不高，且在家中製
    造，並未持之犯罪，且係以玩具手槍加以改造而成，較之同條例所規定之其他槍
    枝殺傷力顯然較低，是被告之行為尚無宣告強制工作之必要，併此敘明。至扣案
    之具有殺傷力玩具手槍一支、槍管一支，均屬違禁物，應依法宣告沒收，另查扣
    之砂輪機一台、砂紙二張、鐵鋸一支、固定器一台、銼刀三支、彈簧三條、槍管
    半成品三支、游標卡尺一支、鐵尺二支、鑽頭十二支、電鑽一組等物，為供被告
    犯罪所用之物且為其所有，前已述及，亦應一併沒收之。另扣案之細長形狀空心
    鐵管等物品，據被告供稱並未用在製造槍枝上，本院亦查無實證可明上開物品如
    何使用於製造槍枝上，爰不另為沒收之諭知。
據上論斷，應依刑事訴訟法第二百九十九條第一項前段、三百條，槍砲彈藥刀械管制
條例第十一條第一項，刑法第十一條前段、第五十九條、第四十二條第二項、第三十
八條第一項第一款、第二款，現行法規所定貨幣單位折算新台幣條例第二條，判決如
主文。
中      華      民      國      八十九      年    八    月    二十三    日
                                        臺灣雲林地方法院刑事第一庭
                                            法  官  侯  廷  昌
右正本證明與原本無異。
如不服本判決，應於判決送達後十日內向本院提出上訴狀( 應附繕本 )。
                                            書記官  李  清  龍
中      華      民      國      八十九      年    八    月    二十三    日
槍砲彈藥刀械管制條例第十條
未經許可製造、販賣或運輸第四條第一款所稱其他可發射金屬或子彈具有殺傷力之各
式槍砲者，處五年以下有期徒刑。
意圖供自己或他人犯罪之用，而犯前項之罪者，處六月以上五年以下有期徒刑，得併
科三萬元以下罰金。
未經許可無故持有、寄藏或意圖販賣而陳列第一項所列各式槍砲之一者，處三年以下
有期徒刑。
第一項及第二項之未遂犯罰之。


司法院資訊處製作；財團法人民間司法改革基金會備份。
